臺灣新北地方法院刑事判決　　　　　110年度審交訴字第119號
公　訴　人　臺灣新北地方檢察署檢察官
被　　　告　李春萬



上列被告因公共危險等案件，經檢察官提起公訴（110 年度偵字
第14909 號），本院判決如下：
    主  文
李春萬犯駕駛動力交通工具發生交通事故，致人傷害而逃逸罪，
處有期徒刑陸月，如易科罰金，以新臺幣壹仟元折算壹日。緩刑
貳年。
    事實及理由
壹、查被告李春萬所犯係死刑、無期徒刑、最輕本刑為3 年以上
    有期徒刑以外之罪，其於準備程序就被訴事實為有罪之陳述
    ，經告知簡式審判程序之旨，並聽取其與檢察官之意見後，
    本院認無不得或不宜改依簡式審判程序進行之處，爰依刑事
    訴訟法第273 條之1 第1 項、第284 條之1 之規定，裁定進
    行簡式審判程序。
貳、本案犯罪事實及證據，除下列事項應予補充外，餘均引用附
    件即檢察官起訴書之記載：
一、犯罪事實欄一第12行所載之「肇事」，應更正為「發生交通
    事故」。
二、犯罪事實欄一之末，應補充「（李春萬所犯過失傷害罪部分
    ，業據楊書瑜撤回告訴，本院另為不受理判決）」。
三、補充「被告李春萬於110 年9 月14日本院準備程序及審理中
    之自白（參本院卷附當日各該筆錄）」為證據。
叁、論罪科刑：
一、按行為後法律有變更者，適用行為時之法律。但行為後之法
    律有利於行為人者，適用最有利於行為人之法律，刑法第2
    條第1 項定有明文。被告行為後，刑法第185 條之4 業經修
    正，於民國110 年5 月28日公布施行，同年月30日生效。修
    正前刑法第185 條之4 原規定「駕駛動力交通工具肇事，致
    人死傷而逃逸者，處1 年以上7 年以下有期徒刑」，修正後
    刑法第185 條之4 第1 項為「駕駛動力交通工具發生交通事
    故，致人傷害而逃逸者，處6 月以上5 年以下有期徒刑；致
    人於死或重傷而逃逸者，處1 年以上7 年以下有期徒刑」，
    並增訂第2 項「犯前項之罪，駕駛人於發生交通事故致人死
    傷係無過失者，減輕或免除其刑」。修正後為表明縱使行為
    人駕駛動力交通工具發生交通事故致人死傷係無過失而逃逸
    者，亦應為本條處罰範圍，故將原規定「肇事」之用語改為
    「發生交通事故」，以臻明確。另依行為人對法益侵害之程
    度為傷害、重傷或死亡之情形，分別規定其刑度。其中致人
    傷害之刑度為「6 月以上5 年以下有期徒刑」；致人於死或
    重傷之刑度為「1 年以上7 年以下有期徒刑」。另增訂第2
    項，就犯第1 項之罪之駕駛人，於發生交通事故致人死傷係
    無過失者，以予規定減輕或免除其刑。本件被告駕駛普通重
    型機車左轉彎時，未依規定而提前左轉，且行經行人穿越道
    未禮讓行人即告訴人楊書瑜先行通過而撞及告訴人，則被告
    就此事故之發生具有過失；又告訴人所受如附件犯罪事實欄
    一所載之傷勢，顯非屬受有重傷，是比較新舊法，於修法前
    之刑度為「1 年以上7 年以下有期徒刑」，於修法後，應適
    用同條第1 項前段，其刑度為「6 月以上5 年以下有期徒刑
    」，且無同條第2 項減輕或免除之適用，則修正前之刑度較
    重，故以修正後之規定對被告較為有利，應適用修正後之規
    定。
二、核被告所為，係犯刑法第185 條之4 第1 項前段之駕駛動力
    交通工具發生交通事故，致人傷害而逃逸罪。
三、審酌被告駕駛普通重型機車不慎發生交通事故後，未照料受
    有傷勢之告訴人，亦未通報警方、救護人員到場實施救護，
    反而逕自駕車離開現場，實有不該，惟念其已與告訴人在新
    北市蘆洲區調解委員會成立調解，並賠償告訴人所受之損害
    ，告訴人則撤回過失傷害之告訴等情，有前述調解書及刑事
    撤回告訴狀各1 份附卷可參，復考量告訴人於案發時地獲得
    救治前所受傷勢之輕重，以及當下所面臨之危險性高低，再
    衡酌被告之教育程度、職業、家庭經濟與生活狀況（現因病
    左腳截肢）、犯罪後坦承犯行，態度尚可等一切情狀，量處
    如主文所示之刑，並諭知如易科罰金之折算標準，以資處罰
    。
四、查被告本件以前無因故意犯罪受有期徒刑以上刑之宣告情形
    ，此觀卷附臺灣高等法院被告前案紀錄表1 份自明，素行甚
    佳，其所為本件犯行固應責難，然其因事發後一時失慮，偶
    罹刑典，犯後悔悟犯行，且已與告訴人成立調解並賠償款項
    等情，業如前述，諒其經此偵審訴訟程序，應知所警惕，當
    無再犯之虞，本院審酌上情，認所宣告之刑以暫不執行為適
    當，併予宣告緩刑2 年，用啟自新。
肆、本判決係依刑事訴訟法第310 條之2 及第454 條所製作之簡
    化判決，依法僅需記載犯罪事實、證據名稱及應適用之法條
    ，並得以簡略方式為之，如認定之犯罪事實、證據及應適用
    之法條，與檢察官起訴書之記載相同者，得引用之，附此敘
    明。
據上論斷，應依刑事訴訟法第273 條之1 第1 項、第299 條第1
項前段、第310 條之2 、第454 條（本件依刑事判決精簡原則，
僅記載程序法條文），判決如主文。
本案經檢察官歐蕙甄偵查起訴，由檢察官陳炎辰到庭執行公訴。
中    華    民    國    110   年     9    月    28    日
                刑事第二十四庭  法  官  李俊彥
以上正本證明與原本無異。
如不服本判決，應於判決送達後20日內敘明上訴理由，向本院提
出上訴狀（應附繕本），上訴於臺灣高等法院。其未敘述上訴理
由者，應於上訴期間屆滿後20日內向本院補提理由書「切勿逕送
上級法院」。
                                書記官  林慈恩
中    華    民    國    110   年     9    月    28    日
附錄本判決論罪之法律條文：
中華民國刑法第185 條之4
駕駛動力交通工具發生交通事故，致人傷害而逃逸者，處6 月以
上5 年以下有期徒刑；致人於死或重傷而逃逸者，處1 年以上7
年以下有期徒刑。
犯前項之罪，駕駛人於發生交通事故致人死傷係無過失者，減輕
或免除其刑。
--------------------------------------------------------
附件：
臺灣新北地方檢察署檢察官起訴書
                                    110年度偵字第14909號
    被      告  李春萬  男  61歲（民國00年0月00日生）
                        住新北市○○區○○街00巷00弄00號
                        2樓
                        居新北市○○區○○路000巷0號1樓
                        居新北市○○區○○路00巷00號1樓
                        國民身分證統一編號：Z000000000號
上列被告因公共危險等案件，業經偵查終結，認應該提起公訴，
茲將犯罪事實及證據並所犯法條分敘如下：
        犯罪事實
一、李春萬於民國110 年1 月18日晚上6 時6 分許，騎乘車牌號
    碼000-000 號普通重型機車，沿新北市蘆洲區忠孝路往中正
    路方向行駛，途經忠孝路與復興路口時，理應注意車輛行駛
    ，駕駛人應注意車前狀況，隨時採取必要之安全措施，且左
    轉彎時，應行至交岔路口中心處左轉；又汽車行經行人穿越
    道，遇有行人穿越時，無論有無交通警察指揮或號誌指示，
    均應暫停讓行人先行通過，而依當時情形，又無不能注意之
    情事，詎李春萬竟疏於注意及此，貿然於未行至交岔路口中
    心處即左轉彎，適有行人楊書瑜沿忠孝路徒步行走在上開路
    口之行人穿越道上，李春萬煞避不及，因而撞及楊書瑜，致
    懷孕之楊書瑜受有懷孕29週併早產陣痛、右下肢鈍傷等傷害
    。李春萬於肇事後，竟未對楊書瑜為必要之救護，亦未待警
    員到場處理，即逕行離去。嗣經楊書瑜及其配偶許書逢訴警
    究辦，始悉上情。
二、案經楊書瑜及其配偶許書逢訴由新北市政府警察局蘆洲分局
    報告偵辦。
        證據並所犯法條
一、證據清單及待證事實：
┌──┬─────────────┬───────────┐
│編號│        證據名稱          │       待證事實       │
├──┼─────────────┼───────────┤
│ 1  │被告李春萬於警詢時之供述。│⒈被告於上開時、地，騎│
│    │                          │  乘上開機車左轉彎時，│
│    │                          │  因煞避不及而撞及楊書│
│    │                          │  瑜之事實。⒉被告於肇│
│    │                          │  事後，未待警員到場處│
│    │                          │  理，即逕行離去之事實│
│    │                          │  。                  │
├──┼─────────────┼───────────┤
│ 2  │告訴人楊書瑜於警詢時之指訴│全部犯罪事實。        │
│    │。                        │                      │
├──┼─────────────┼───────────┤
│ 3  │新光醫療財團法人新光吳火獅│告訴人受有懷孕29週併早│
│    │紀念醫院乙種診斷證明書。  │產陣痛，右下肢鈍傷等傷│
│    │                          │害之事實。            │
├──┼─────────────┼───────────┤
│ 4  │現場照片、道路交通事故現場│全部犯罪事實。        │
│    │圖、道路交通事故調查報告表│                      │
│    │㈠㈡、現場監視錄影檔案光碟│                      │
│    │暨其翻拍照片及本署勘驗報告│                      │
│    │、新北市政府警察局舉發違反│                      │
│    │道路交通管理事件通知單、車│                      │
│    │輛詳細資料報表。          │                      │
└──┴─────────────┴───────────┘
二、按行為後法律有變更者，適用行為時之法律，但行為後之法
    律有利於行為人者，適用最有利於行為人之法律，刑法第2
    條第1 項定有明文。查刑法第185 條之4 業於110 年5 月28
    日修正公布，並於110 年5 月30日生效施行。修正前之刑法
    第185 條之4 原規定：「駕駛動力交通工具肇事，致人死傷
    而逃逸者，處1 年以上7 年以下有期徒刑。」修正後之條文
    則為：「駕駛動力交通工具發生交通事故，致人傷害而逃逸
    者，處6 月以上5 年以下有期徒刑；致人於死或重傷而逃逸
    者，處1 年以上7 年以下有期徒刑。犯前項之罪，駕駛人於
    發生交通事故致人死傷係無過失者，減輕或免除其刑。」是
    比較修正前後之規定，修正後之刑法第185 條之4 前段規定
    刑度較低，對被告李春萬較有利，依刑法第2 條第1 項但書
    規定，應適用行為後之法律，即現行之刑法第185 條之4 之
    規定。核被告所為，係犯刑法第284 條前段之過失傷害罪嫌
    及同法第185 條之4 之肇事逃逸罪嫌。被告所犯上開各罪嫌
    間，犯意各別，行為互殊，請予分論併罰。又被告駕車行經
    行人穿越道不依規定讓行人優先通行，因而致人受傷，請依
    道路交通管理處罰條例第86條第1 項規定，加重其刑至二分
    之一。
三、依刑事訴訟法第251 條第1 項提起公訴。
    此  致
臺灣新北地方法院
中    華    民    國   110    年    7     月    19    日
                          檢  察  官  歐蕙甄